臺灣高等法院刑事判決
108年度上易字第2255號
上  訴  人  臺灣新北地方檢察署檢察官
被      告  汪楷勛  

上列上訴人因被告賭博案件，不服臺灣新北地方法院於中華民國
108年8月22日所為108年度審易字第1478號第一審判決（起訴案
號：臺灣新北地方檢察署107年度偵字第27275號），提起上訴，
本院判決如下：
    主  文
上訴駁回。
    理  由
一、公訴意旨略以：被告汪楷勛自民國106年3月3日前某時，在
    不詳處所，以不詳方式連結網際網路至「i88」賭博網站，
    註冊帳號、設定密碼及綁定自身所申辦之國泰世華商業銀行
    帳號0000000000000號帳戶，作為上開賭博網站管理人員轉
    帳匯款其所贏得賭金之用而成為會員後，旋即接續登錄上開
    賭博網站，並以該賭博網站所列之「美國職業籃球NBA 」、
    「今彩539 」為項目，與其經營者對賭，賭博方式係被告先
    行透過上開帳戶，將款項存入上開賭博網站所指定之帳戶換
    取虛擬籌碼點數（比率為新臺幣〈下同〉1元兌換1點）後，或
    以「美國職業籃球NBA 」之運動賽事結果為賭博標的，就比
    賽隊伍之輸贏、讓分等結果下注，可選擇讓分制、串關等下
    注方式，押中者即依上開賭博網站設定之賠率贏得虛擬籌碼
    點數，若未押中，則下注之虛擬籌碼點數悉歸上開賭博網站
    經營者所有；或以核對每星期一至六當日開獎之當期臺灣彩
    券今彩539開獎之5組號碼為準，其由1至39等號碼中任意選
    擇組合號碼簽注，經核對當期之今彩539開獎號碼後，若簽
    中2組號碼或3組號碼與上開開獎號碼之2組號碼或3組號碼相
    符者，可分別獲得依上開賭博網站設定之賠率所計算之虛擬
    籌碼點數，若未簽中，則賭金悉歸該賭博網站經營者所有。
    若結算後被告有贏得虛擬籌碼點數，贏得之點數即可換算為
    彩金，由上開賭博網站管理人員以該網站所使用之合作金庫
    商業銀行帳號0000000000000號帳戶，將被告所贏得之彩金
    轉帳匯款至上開被告名下帳戶，被告遂以此方式賭博財物。
    因認被告涉犯刑法第266條第1項前段之在公眾得出入之場所
    賭博財物罪嫌等語。
二、按犯罪事實應依證據認定之，無證據不得認定犯罪事實；不
    能證明被告犯罪者，應諭知無罪之判決，刑事訴訟法第154
    條第2項、第301條第1項前段分別定有明文。而事實之認定
    ，應憑證據，如未能發現相當證據，或證據不足以證明，自
    不能以推測或擬制之方法，以為裁判基礎；刑事訴訟上證明
    之資料，無論其為直接證據或間接證據，均須達於通常一般
    人均不致於有所懷疑，而得確信其為真實之程度，始得據為
    有罪之認定，若其關於被告是否犯罪之證明未能達此程度，
    而有合理性懷疑之存在，致使無從形成有罪之確信，依「罪
    證有疑，利於被告」原則，即不得遽為不利被告之認定；檢
    察官對於起訴之犯罪事實，應負提出證據及說服之實質舉證
    責任，倘其所提出之證據，不足為被告有罪之積極證明，或
    其指出證明之方法，無從說服法院以形成被告有罪之心證，
    基於無罪推定之原則，應為被告無罪之判決（最高法院40年
    台上字第86號、76年台上字第4986號、92年台上字第128號
    判例意旨參照）。
三、公訴意旨認被告汪楷勛涉犯刑法第266條第1項前段之公然賭
    博罪嫌，無非以被告之供述、國泰世華商業銀行帳號000000
    0000000號、合作金庫商業銀行帳號0000000000000號帳戶之
    開戶基本資料及交易明細等，為其主要論據。訊據被告固坦
    承有在上開賭博網站，與該網站之經營者對賭財物，惟堅決
    否認有何公然賭博之犯行，辯稱：我的行為不符合刑法公然
    賭博罪等語。
四、經查：    
(一)被告曾以上網設備連結網際網路，在「i88」賭博網站，以
    簽注「美國職業籃球NBA」比賽之輸贏、臺灣「今彩539」彩
    券之開獎號碼等方式，與該網站之經營者對賭財物乙情，為
    被告坦承不諱，並有上開被告名下及該網站所使用帳戶之開
    戶基本資料及交易明細可供佐證，此部分事實固堪認定。惟
    按關於賭博行為，刑法第266條第1項規定：「在公共場所或
    公眾得出入之場所賭博財物者，處1千元以下罰金。但以供
    人暫時娛樂之物為賭者，不在此限。」為普通賭博罪。第26
    8條規定：「意圖營利，供給賭博場所或聚眾賭博者，處3年
    以下有期徒刑，得併科3千元以下罰金。」為圖利賭博罪或
    聚眾賭博罪。而社會秩序維護法第84條規定：「於非公共場
    所或非公眾得出入之職業賭博場所，賭博財物者，處新臺幣
    9千元以下罰鍰。」則為對賭博行為不合於刑法賭博罪之行
    政處罰規定。以上三種處罰賭博行為之規定，其情形並不相
    同。刑法第266條第1項之普通賭博罪，係以在公共場所或公
    眾得出入之場所賭博財物為其成立要件。而社會秩序維護法
    第84條所定之賭博行為，則不以在公共場所或公眾得出入之
    場所為之為要件。至刑法第268條之圖利賭博罪或聚眾賭博
    罪，亦不以在公共場所或公眾得出入之場所為之為要件。依
    上開規定，在非公共場所或非公眾得出入之場所賭博財物，
    並不構成刑法第266條第1項之賭博罪（最高法院107年度台
    非字第174號判決意旨參照）。茲被告既以前詞置辯，則本
    件應審究者，為被告賭博之場所，是否為「公共場所」或「
    公眾得出入之場所」，此攸關刑法第266條第1項前段罪名之
    成立與否，就此構成要件事實，自應由檢察官負實質舉證之
    責。
(二)又所謂之「賭博場所」，只要有一定之所在可供人賭博財物
    即可，非謂須有可供人前往之一定空間之場地始足為之。以
    現今科技之精進，電話、傳真、網路均可為傳達賭博訊息之
    工具。電腦網路係可供公共資訊傳輸園地，雖其為虛擬空間
    ，然既可供不特定之多數人於該虛擬之空間為彼此相關聯之
    行為，而藉電腦主機、相關設備達成其傳輸之功能，在性質
    上並非純屬思想之概念空間，亦非物理上絕對不存在之事物
    ，在電腦網站開設投注簽賭網站，供不特定人藉由網際網路
    連線登入下注賭博財物，該網站仍屬賭博場所。透過通訊或
    電子設備簽注賭博財物，與親自到場賭博財物，僅係行為方
    式之差異而已，並不影響其在一定場所為賭博犯罪行為之認
    定，此為擴張解釋，非法之所禁。惟如前所述，刑法第266
    條第1項之普通賭博罪在成立上，係以「在公共場所或公眾
    得出入之場所」作為要件。所謂「公共場所」，係指特定多
    數人或不特定之人得以出入、集合之場所；所謂「公眾得出
    入場所」，係指非屬公共場所，而特定多數人或不特定之人
    於一定時段得進出之場所。是網際網路通訊賭博行為，究應
    論以刑法第266條第1項之普通賭博罪，抑應依社會秩序維護
    法第84條處罰，仍以個案事實之認定是否符合於「公共場所
    」或「公眾得出入之場所」賭博財物之要件而定。於電腦網
    路賭博而個人經由私下設定特定之密碼帳號，與電腦連線上
    線至該網站，其賭博活動及內容具有一定封閉性，僅為對向
    參與賭博之人私下聯繫，其他民眾無從知悉其等對賭之事，
    對於其他人而言，形同一個封閉、隱密之空間，在正常情況
    下，以此種方式交換之訊息具有隱私性，故利用上開方式向
    他人下注，因該簽注內容或活動並非他人可得知悉，尚不具
    公開性，即難認係在「公共場所」或「公眾得出入之場所」
    賭博，不能論以刑法第266條第1項之賭博罪，惟如合於社會
    秩序維護法第84條規定之要件，則依該法予以處罰。對此因
    科技之精進新興賭博之行為，如認其可責性不亞於刑法第26
    6條第1項之普通賭博罪，於刑事政策上認有依刑法處罰之必
    要，則應循立法途徑修法明定，以杜爭議，並符罪刑法定之
    原則（最高法院107年度台非字第174號判決意旨參照）。
(三)依被告所供，其係先向「i88」網站申請註冊個人帳號，並
    設定密碼，以各該帳號及密碼登入專屬網頁後，再與上開網
    站之經營者對賭財物，而非在不特定人或多數人可以同時登
    入共見共聞之群組或公開網頁下進行賭博活動（見本院卷第
    56頁）。而起訴書亦載明被告當時上網連結「i88」網站，
    確有註冊帳號及設定密碼無誤，堪認本件被告之賭博活動及
    內容，具有一定封閉性，僅與對向參與賭博之人私下聯繫，
    除了自己與對向犯外，其他民眾（包括上網之其他賭客）均
    無從知悉其對賭之事，對於其他人而言，形同一個封閉、隱
    密之空間，在正常情況下，以此種方式交換之訊息具有隱私
    性，故利用上開方式向他人下注，因該簽注內容或活動並非
    他人可得知悉，究否具有公開性，而符合刑法第266條第1項
    前段所定之「公共場所」或「公眾得出入之場所」要件，洵
    有合理之可疑。此外，檢察官所舉其他證據資料，均不能證
    明本件被告係在公共場所或公眾得出入之場所賭博財物，基
    於罪刑法定原則，不能率以推論或擬制之方法，遽認被告觸
    犯刑法第266條第1項前段之公然賭博罪。
(四)從而，本件依檢察官提出之全部證據，經本院調查審酌後，
    認尚不能排除一切合理之可疑，無從證明被告確有刑法公然
    賭博之犯行，依「罪證有疑，利於被告」原則，應為被告無
    罪之判決。原判決同此認定，以檢察官不能證明被告犯罪為
    由，而為被告無罪之諭知，洵無違誤，應予維持。
五、檢察官上訴意旨略以：被告利用電腦設備連接網際網路至「
    i88」賭博網站，與該網站經營者以美國職業籃球NBA、今彩
    539等遊戲對賭方式之情形，其情形等同於傳統之以電話、
    傳真等通訊工具與組頭確認簽注號碼，僅行為方式隨時代演
    變有別而已，且被告依該網站指示取得帳號、密碼後，透過
    手機連結網際網路登入上開簽賭網站，並登入不特定公眾得
    自由連結之賭博網站相互對賭，該賭博網站之性質等同以無
    形空間供公眾賭博財物，依最高法院94年度台非字第108號
    、本院臺中分院89年度上易字第343號、臺灣臺中地方法院9
    7年度訴字第166號判決、本院暨所屬法院104年法律座談會
    刑事類提案第5號審查意見，該賭博網站應屬公眾得出入之
    賭博場所等語。惟查：所謂「賭博場所」，只要有特定之場
    域（包括有形的場所空間及網路虛擬空間等）供人賭博財物
    即可，故在網際網路之虛擬空間進行簽賭，該虛擬空間亦屬
    賭博場所，固無待言。然行為人上網簽賭是否符合刑法第26
    6條第1項前段之公然賭博要件，仍應視個案具體情形，審酌
    其上網地點及該虛擬空間有無開放、公開性，抑或封閉、隱
    密而為判定，洵難一概而論。依被告所供，其上網與網站經
    營者對賭之虛擬空間，未向其他人開放，具有封閉隱密性，
    已如前述。上訴意旨未提出任何事證，以證明被告對賭之網
    路虛擬空間具有開放性，或係身在公共場所或公眾得出入之
    場所上網從事賭博活動，縱令上開賭博網站之首頁可在網路
    上自由連結，供公眾瀏覽介紹說明、申請加入會員等網頁（
    非進行對賭之網頁），仍不能遽認公然賭博。所引最高法院
    94年度台非字第108號判決意旨，係在闡述刑法第268條之圖
    利供給賭博場所罪，本不以其場所為公眾得出入者為要件，
    並說明電話、傳真、網路均可為傳達賭博訊息之工具，倘行
    為人主觀上有營利意圖而提供網址供人賭博財物者，亦屬提
    供賭博場所之一種，非謂只要涉及網路，即一律均屬「公共
    場所」或「公眾得出入之場所」。另引本院臺中分院89年度
    上易字第343號、臺灣臺中地方法院97年度訴字第166號判決
    、本院暨所屬法院104年法律座談會刑事類提案第5號審查意
    見，均僅係不同個案之刑事判決或法律意見，對於本案並無
    當然之拘束力，何況所引個案之具體情節容有不同，所舉案
    例之簽賭地點有在公眾得任意出入之公車上、收注地點有在
    提供給不特定賭客可親自前往下注簽賭之組頭住處等，均與
    本件情節不同，不能任意攀比，無從憑以減輕或免除檢察官
    應盡之舉證責任。從而，檢察官僅執前詞，提起本件上訴，
    經核為無理由，應予駁回。
據上論斷，應依刑事訴訟法第368條，判決如主文。
本案經檢察官徐綱廷提起公訴，檢察官吳姿函提起上訴，檢察官
黃建麒到庭執行職務。
中    華    民    國    109   年    2     月    27    日
                  刑事第六庭    審判長法  官  劉方慈
                                      法  官  林家賢
                                      法  官  朱嘉川
以上正本證明與原本無異。
不得上訴。
                                      書記官  尤朝松 
中    華    民    國    109   年    2     月    27    日